臺灣高等法院臺南分院刑事判決　　　　　 九十三年度重上更(一)字第三七號　 潛
　　　上　訴　人　臺灣臺南地方法院檢察署檢察官
　　　上　訴　人
　　　即　被　告　丙　○　○
　　　右二人共同
　　　選任辯護人　黃　溫　信　律師
　　　上　訴　人
　　　即　被　告　丁　○　○
　　　被　　　告　乙　○　○
　　　右二人共同
　　　選任辯護人　張　慶　宗　律師
右上訴人因被告等違反水土保持法案件，不服臺灣臺南地方法院八十八年度訴字第一
○六五號中華民國九十年一月三十日第一審判決（起訴案號：臺灣臺南地方法院檢察
署八十七年度偵字第七七七○號），提起上訴，經本院判決後，由最高法院發回更審
，本院判決如左：
      主      文
原判決關於丙○○、甲○○、丁○○部分撤銷。
丙○○、甲○○共同未依核定水土保持計畫實施，致生水土流失，各處有期徒刑拾月
。均緩刑年。
丁○○水土保持計畫未經核定而擅自實施，致生水土流失，處有期徒刑拾月。緩刑肆
年。
其他上訴駁回。
      事      實
一、丙○○與甲○○兩人合夥，由丙○○於民國（下同）八十七年間，向不知情之吳
    山蒼借用吳某所經營之協進砂石行名義，向台南縣政府申請在台南縣大內鄉○○
    段六九之二、六九之三及七八之一地號山坡土地採取土石。經台南縣政府於八十
    七年二月十九日核准發給土石採取許可證，並於同年三月間核發土石採取場登記
    證予協進砂石行。丙○○旋與乙○○於八十七年三月四日約定，將於前開地號採
    取所得之土石，以每車頂方新台幣（下同）三十四元之價格出售予乙○○（協議
    書以益翔企業股份有限公司何阿菊與協進砂石行丙○○為雙方當事人，甲○○及
    乙○○為雙方見證人，益翔企業公司實際經營負責人為乙○○）。丙○○、甲○○明知依照山坡地保育利用條例、水土保持法、土石採取規則及上開採土場申請
    許可，經台南縣政府核定之土石採取申請書、土石採取計劃書、水土保持計劃書
    中，均規定採取土石須由上往下採階梯式開採，並應嚴格控制，於採土邊界預留
    一定距離，保留階梯式之邊坡，每層階高約十公尺，最高點高程一百二十公尺，
    最低點高程七十公尺，共分五個階段，每層平台六公尺以上，傾斜度六十五度以
    下，最終殘壁五十一度以下之開採方式，並於邊坡設置截水道，並作好植被，同
    時於開採前應設置合乎規格之沈砂池與滯洪池等水土保持管理及維護設施，以避
    免開採時及開採後之水土流失。詎為圖開採便利，竟共同基於未依核定計畫實施
    水土保持處理之犯意聯絡，推由甲○○自八十七年三月二十六日起至同年五月四
    日止，在現埸指揮不知情之乙○○僱用之挖土機司機林豐源未依上開台南縣政府
    核定之土石採取申請書、土石採取計畫書及水土保持計畫中所規定之前揭階梯式
    開採方式，逕自以垂直方式開採，且未設置沈沙池及主要排水幹道等施工及保護
    工程，恣意開挖，致前開地點分別呈現高達十五點八公尺及十八點八公尺之九十
    度陡坡二處，且經雨水沖刷後，產生蝕溝多數等現象，致生水土流失之結果。
二、丁○○於八十七年間以所經營之輔鎮砂石行向台南縣政府申請在台南縣大內鄉○○段六六之八、六六之九、六九地號山坡土地上採取土石，嗣於八十七年三月三
    日經台南縣政府核准發給土石採取許可證。旋於八十七年五月十三日向台南縣政
    府申請土石場採取登記證，經台南縣政府派員現場勘驗後，認該土石場胎洗設備
    等水土保持設施未完善，而未核發土石採取登記證。詎明知前開土石場之水土維
    持設施未盡完善，水土保持計畫未經核定，而未取得土石場採取登記證，竟仍於
    八十七年六月間起，擅自實施雇工於前揭土石場逕行開挖土方，達二月之久。且
    於開挖之際，未依照其於申請土石採取許可證時，送經台南縣政府核定之土石採
    取申請書、土石採取計畫書及水土保持計畫內所規定之以階段式由上而下，採取
    每層階高約十公尺，最高點高程一百四十公尺，最低點高程七十公尺，共分六個
    階段，每層平台六公尺以上，傾斜度六十五度以下，最終殘壁五十一度以下之開
    採方式，且未設置沈沙池及主要排水幹道等施工及保護工程，恣意開挖，致前揭
    地點呈現高達六十公尺之九十度陡坡一處，經雨水沖蝕，產生蝕溝數處，致生水
    土流失之結果。
三、案經臺灣臺南地方法院檢察署檢察官自動檢舉偵查起訴。
      理      由
壹、撤銷改判有罪部分：
一、被告丙○○、甲○○於前揭時間借用吳山蒼經營之協進砂石行牌照，向台南縣政
    府申請於台南縣大內鄉○○段六九之二、六九之三及七八之地號山坡土地上採取
    砂石，於八十七年二月十九日經台南縣政府核准並發給土石採取許可證後，於八
    十七年三月二十六日起至同年五月四日止，未依台南縣政府核定之土石採取申請
    書、土石採取計畫書及水土保持計畫中所規定方式開採，進行水土保持工程，致
    水土流失事實，業據被告丙○○與甲○○於原審偵審中及本院審理時供承不諱，
    核與借牌之證人吳山蒼於偵查中結證情節相符，並有台南縣政府八十七府農保字
    第二七九一三號函、台南縣政府土石採取許可證各件在卷可稽，自白核與事實相
    符，堪以採信。查被告丙○○、甲○○於前開地點採取砂石時，未按台南縣政府
    核准土石採取申請書、土石採取計畫書及水土保持計畫中所規定之以階段式由上
    而下，採取每層階高約十公尺，最高點高程一百二十公尺，最低點高程七十公尺
    ，共分五個階段，每層平台六公尺以上，傾斜度六十五度以下，最終殘壁五十一
    度以下之開採方式，且未設置沈沙池及主要排水幹道等施工及保護工程，致前開
    地點分別呈現高達十五點八公尺及十八點八公尺之九十度陡坡二處，且經雨水沖
    刷後，產生多數蝕溝等水土流失之現象等情，業據檢察官於偵查中勘驗屬實，著
    有勘驗筆錄二份，現場相片十六張、土地複丈成果圖各件在卷可稽，復據證人即
    台灣省政府水土保持局人員陳重光於偵查中證稱：該處已無法以自然方式為水土
    保持，而應以擋土牆方式作水土保持等語（見八十七年度他字第九一號卷第一七
    四頁背面），足認台南縣大內鄉○○段六九之二、六九之三及七八之地號土地經
    被告丙○○及甲○○採取土石後，確有土石流失之情事。又被告丙○○、甲○○
    就前開土地為土石進行開採之初，本即應循上述階段式開採方式為之，此觀被告
    二人送經台南縣政府核准之土石採取申請書、土石採取計畫書及水土保持計畫第
    三頁規定之採取方法即可得知，與開工時程長短無涉，且依該土石採取計畫中第
    八章預定施工方式亦已載明：「第一期工程進行施工準備工作，臨時沈沙池及主
    要排水幹道之施工及保護工程；第二期進行基地之連絡道路興築及興建穩定道路
    之護坡工程，併同施工道路之排水系統等文句，另該段結語亦稱施工前應配合逕
    流流路，設置排水及臨時保護措施後，方行施工。」等語，且工程項目及預定時
    程表中，亦規定整地及擋土設施於開工之際即需進行，堪認本件土石場採取計畫
    中，確有要求採土石者須待臨時沈沙池等水土保持措施，先行設置完成，以避免
    雨水沖刷，足以保護開採工地不致產生水土流失現象後，始得進行如連外道路等
    開採之前期工作。被告丙○○、甲○○等人未待足以保護當地水土之階段性水土
    保持措施完工，即擅自進行土石開採，且開採之際，未依計畫規定之階梯式開採
    方式為之，顯見彼等確有違反水土保持法、山坡地保育利用條例之故意。被告丙○○曾辯稱：工程項目及預定時程表中規定臨時排水設施及沈沙池係施工第二月
    始行開始設置云云，顯係曲解前開時程表之意，所辯尚無可採。
二、被告丁○○於前揭時間，明知其土石場之水土維持設施未盡完善，水土保持計畫
    未經核定，而未取得土石場採取登記證，竟擅自實施雇工開採，致經雨水沖蝕，
    產生蝕溝等水土流失現象事實，迭據被告丁○○於原審及本院審理時供承不諱，
    並經檢察官現場勘驗屬實，著有勘驗筆錄二份及現場相片四張、土地複丈成果圖
    各件在卷可稽。足見前開台南縣大內鄉○○段六六之八、六六之九地號及六九地
    號土地經被告丁○○採取土石後，確有土石流失之情事。按縣市政府對於採取土
    石之申請案應予審核並經實地查勘，其對水利、水土保持、道路交通、環境保護
    、景觀維護及土地利用無妨害且陸地面積未滿五公頃者，由縣市政府核發土石採
    取許可證；土石採取人應於取得土石採取許可證後六個月內，遴選土石採取場負
    責人，向縣市政府申報開工。縣市政府查明其土石採取場設施與所提計畫符合後
    ，發給土石採取場登記證，並報中央主管機關備查。土石採取規則第十二條前段
    、第二十四條第一項、第二項分別明文規定。土石採取許可證之核發，係縣市政
    府斟酌申請之土石場對附近相關環境之影響等事項為整體考量後，認該土石場若
    以適當之方式開採土石，對整體環境尚無重大不利之情事，即可核發；而土石採
    取場登記證之發給，則係縣市政府用以管理並確保土石採取人於開工之際，確已
    依法規及計畫書中預設之水土保持設施而為設置之手段，是土石採取人縱已取得
    土石採取許可證，仍須經縣市政府查核其已於土石採取場設置必備之水土保持措
    施後，始得開工。被告丁○○雖於八十七年三月三日經台南縣政府核發土石採取
    許可證，然經台南縣政府派員至現場實際勘查時，發現胎洗設備等水土保持設施
    未符合規定，致未核發土石採取登記證等情，有台南縣政府八十九年十二月十三
    日以八九府農保字第一八九三○七號函在卷可稽。明知因水土保持設施不合格，
    水土保持計畫未經核定，尚未取得土石場採取登記證，竟擅自動工開挖，足見確
    有違反水土保持法、山坡地保育利用條例之故意。又被告丁○○於原審調查時亦
    供承：於前揭土地前後共挖了二個多月等語，核與同案被告乙○○供稱：至被告
    丁○○前開土石場載土約二個月等語相符。而證人蔡和詳於原審調查時證稱，受
    雇於被告丁○○在前揭地點駕駛挖土機挖土，前後工作六日，被告丁○○曾要求
    要做梯型，伊未照其指示，後來為被告辭退等語，是證人蔡和詳施工期間僅為前
    開土石場施工期間之一部分，尚難以此對被告丁○○為有利之認定。況被告丁○○為該土石場負責人，有輔鎮砂石行呈報予台南縣政府之開工呈報書一份（影本
    ）在卷可稽，自當密切掌握該土石場之開採狀況，焉有放任現場施工人員未依計
    畫恣意開採之理？從而被告丁○○辯稱：不知證人蔡和詳未依其指示自行開挖，
    並無違反水土保持法之故意云云，尚無可採。被告丁○○於原審審理時辯稱：有
    施作水土保持設施並提出照片五張為據云云，然輔鎮砂石行前因水土保持設施未
    周全，致未能取得土石場採取登記證，已如前述，且該地原無沈沙池等水土保持
    設施等情，業據檢察官於偵查中勘驗屬實，堪認被告丁○○於施工之際並未施作
    適當之水土保持設施，另觀被告丁○○提出之照片中亦無日期等紀錄，尚難僅以
    此即為對被告丁○○為有利之認定。被告丁○○犯行明確，堪以認定。
三、按於山坡地採取土石，須依核定之水土保持計畫實施。依水土保持法第十二條第
    一項第三款規定：「水土保持義務人於山坡地採取土石，應先擬具水土保持計畫
    ，送請主管機關核定。．．」，第三十三條第一項第二款規定：「違反第十二條
    至第十四條規定之一，未先擬具水土保持計畫或未依核定計畫實施水土保持之處
    理與維護者，或違反第二十三條規定，未在規定期限內改正或實施仍不合水土保
    持技術規範者。」同條第三項前段規定：「第一項第二款情形，致生水土流失或
    毀損水土保持之處理與維護設施者，處六月以上五年以下以下有期徒刑，得併科
    新台幣六十萬元以下罰金。」又依山坡地保育利用條例第三條規定：「本條例所
    稱山坡地，係指國有林事業區、試驗用林地及保安林地以外，經中央或直轄市主
    管機關參照自然形勢、行政區域或保育、利用之需要，合於左列情形之一者，劃
    定範圍，報請行政院核定公告之公、私有土地．．」，第九條第四款規定：在山
    坡地採取土石，其土地之經營人、使用人或所有人，於其經營、使用範圍內，應
    實施水土保持之處理與維護，第三十五條第一項第一款規定：「依法應擬具水土
    保持計畫而未擬具，或水土保持未核定而擅自實施，或未依核定之水土保持計畫
    實施者」，同條第三項前段規定：「第一項各款情形之一，致生水土流失、毀損
    水土保持處理與維護設施或釀成災害者，處六月以上五年以下有期徒刑，得併科
    新台幣六十萬元以下罰金」。是於山坡地採取土石，違反上開規定，水土保持計
    畫未經核定而擅自實施，或未依核定之水土保持計畫實施者，除違反水土保持法
    第三十三條第三項前段之罪外，尚違反山坡地保育利用條例第三十五條第三項前
    段之罪。而據最高法院八十九年度台上字第一九○六號裁判見解：「水土保持法
    係對一般土地之開發利用，應實施水土保持所為之規範；而山坡地保育利用條例
    則專對山坡地之保育利用予以規範，此由水土保持法第八條規定應實施水土保持
    者，包括集水區之治理，農、林、漁、牧地之開發利用，山坡地之開挖整地，．
    ．等等。而山坡地保育利用條例則專對山坡地之經營使用，應實施水土保持之處
    理與維護為規定，並不及於其他（該條例第九條）自明，故如在山坡地經營使用
    ，而未依山坡地保育利用條例第十二條第一項之規定，實施水土保持與維護，致
    生水土流失者，即應依該條例第三十五條第三項前段論處，於此，山坡地保育利
    用條例之規定，乃為水土保持法之特別法（山坡地保育利用條例第三十五條第三
    項前段及水土保持法第三十三條第三項前段之犯罪構成要件及法定刑均相同。）
    」。山坡地保育利用條例規定，乃水土保持法之特別法，自應適用山坡地保育利
    用條例第三十五條第三項前段罪處斷。
四、被告丙○○、甲○○採取土石之坐落台南縣大內鄉○○段六九之二、六九之三及
    七八之一地號土地，及被告丁○○採取土石之坐落同段六六之八、六六之九、六
    九地號土地，依卷附土地登記謄本及台南縣政府覆函所載，分別係經編定為「山
    坡地保育區」之林業用地或農牧用地（見八十七年度他字第九一五號偵查卷第二
    十八至四十九、一五○、一五一頁）。核被告丙○○、甲○○於上開山坡地採取
    土石，未依核定之水土保持計畫實施，致生水土流失行為，及被告丁○○於上開
    山坡地採取土石，水土保持計畫未經核定而擅自實施，致生水土流失行為，均係
    犯水土保持法第三十三條第三項前段及山坡地保育利用條例第三十五條第三項前
    段之罪。被告等未依核定之水土保持計畫實施，或水土保持計畫未經核定而擅自
    實施，致生水土流失行為，乃違反上開二法條規定，係屬法規競合關係，依上開
    說明，山坡地保育利用條例規定乃水土保持法之特別法，依特別法優於普通法之
    法則，應依山坡地保育利用條例第三十五條第三項前段之罪處斷。公訴人認被告
    等係成立水土保持法第三十三條第三項前段之罪，起訴法條尚有未洽，應予變更
    。被告丙○○與甲○○間，有犯意聯絡及行為分擔，為共同正犯。原審予被告丙○○、甲○○、丁○○論罪科刑，固非無見。惟原判決僅論被告等違反水土保持
    法，未併論違反山坡地保育利用條例，並說明兩者適用之關係，洵有違誤；且被
    告丁○○部分，係其申請之土石場之水土維持設施未盡完善，水土保持計畫未經
    核定，而未取得土石場採取登記證，仍擅自實施，原判決竟認已核定水土保持計
    畫，主文論以「未依核定水土保持計畫實施水土保持之處理與維護，致生水土流
    失」，亦有不當。被告丙○○、甲○○、丁○○上訴指摘原判決量刑過重，雖無
    足取。但原判決就丙○○、甲○○、丁○○部分既有可議，自應由本院撤銷改判
    之。爰審酌被告丙○○、甲○○、丁○○三人犯罪動機、手段、開挖時間、犯罪
    所生損害、及犯罪後之態度等一切情狀，各量處有期徒刑十月，以資懲戒。
五、公訴意旨另以：被告丙○○、甲○○與乙○○基於意圖為自己不法所有之犯意聯
    絡，於台南縣大內鄉○○段六九之二、六九之三及七八之地號土地上採取砂石時
    ，超挖至被害人李天進、李來福、李銀山、謝慶鐘、謝森桂等人所有之台南縣大
    內鄉○○段六十六之十、八十六之三、六九之二、六六之一○、八六之三、八六
    之六、八六之八等地號土地，並竊取前開地號土地之土方，認被告丙○○、甲○○共同涉有刑法第三百二十條第一項之竊盜罪嫌及水土保持法第三十二條第一項
    之擅自墾殖罪嫌云云。按刑法上之竊盜罪，須意圖為自己或第三人不法之所有，
    而取他人所有物，為其成立要件，若行為人因誤信該物為自己所有，而取得之，
    即欠缺意思要件，縱其結果不免有民事上之侵權責任，要難認為構成刑法上之竊
    盜罪（最高法院二十三年度上字第一八九二號判例參照）。訊據被告丙○○、甲○○與乙○○固坦承有超挖前開土地至被害人李天進等人所有之前揭土地等情，
    惟均否認涉有竊盜罪嫌，被告丙○○、甲○○辯稱係依據委託之漢特測量公司測
    量圖而為開挖，但因漢特公司測量錯誤，始行超挖等語；被告乙○○辯稱：其僱
    用之挖土機司機係聽命於被告甲○○，伊並不知有超挖情事等語。經查，證人即
    受被告丙○○、甲○○之委託為測量之漢特公司測量員蔡奇育於原審至現場勘驗
    時，證稱：當時係以被告提供之地籍圖至現場以套圖作業比對之方式定位，而畫
    出之圖，確實與被告等人實際開挖之複丈成果圖相同；測量時曾告知被告甲○○
    其公司測量之圖具有法律效力，且因屬漢特公司所製作之圖，其對該圖結果負責
    等語，足見被告丙○○、甲○○辯稱：係依照漢特公司測量所得之圖而為施工等
    語，與事實相符，尚堪採信。從而被告丙○○與甲○○就此部分是否確有以未經
    許可擅自墾殖他人土地方式，竊盜他人所有之土方故意，即非無疑。另參以被告
    等人超挖之土地面積合計僅一千七百七十九平方公尺，折合僅零點一七七九公頃
    ，相較於被告等人經台南縣政府核准開採面積之一點九九七五公頃，超挖部分面
    積尚不足核准面積之十分之一，堪信被告丙○○、甲○○辯稱係因委託之漢特測
    量公司誤測，始行超挖至前開他人土地，並無擅自墾殖及竊盜之意等語，則可採
    信。此外復查無其他積極證據足資證明被告丙○○、甲○○二人確有公訴意旨所
    指上開犯行，被告丙○○、甲○○此部分犯罪嫌疑尚有不足（被告乙○○部分依
    同一理由，亦難認有竊盜及擅自墾殖犯行。）因公訴意旨認此部分與前開論罪科
    刑部分有牽連關係，為裁判上一罪，乃不另為無罪判決之諭知。
六、查被告甲○○、丁○○未曾受有期徒刑以上刑之宣告，被告丙○○曾於八十一年
    間因業務過失致死罪，經法院判處有期徒刑一年，緩刑三年於八十一年七月六日
    確定後，亦未曾受有期徒刑以上刑之宣告，有臺灣高等法院被告前案紀錄表可參
    ，因被告等係未依核定之水土保持計畫實施，或水土保持計畫未經核定而擅自實
    施，致生水土流失，經偵審程序及刑事判決教訓，已知警惕，被告丙○○、甲○○業就上開採土場所申請水土保持善後處理計畫，經台南縣政府於九十一年六月
    二十四日以府農保字第○九一○一○○五二六號函核准，於同年七月二十九日進
    場施作，並已完成，經台南縣政府於九十一年十一月二十一日會同查驗符合規定
    ，完成水土保持工作，提出台南縣政府於九十一年六月二十四府農保字第○九一
    ○一○○五二六號函為憑；被告丁○○亦於九十一年七月二十三日申請復整防災
    計畫，經台南縣政府於九十一年七月二十六日核准，於九十一年七月二十九日開
    始施工，已完成水土保持設施、綠化、地被植栽工作約百分之七十，提出照片十
    二張為憑，足認丙○○、甲○○、丁○○諒無再犯之虞，本院認所宣告之刑，以
    暫不執行為適當，併諭知告丙○○、甲○○均緩刑三年，被告丁○○緩刑四年，
    以勵自新，並期望被告丁○○能按台南縣政府九十一年七月二十六日核准，繼續
    完成另百分之三十之水土保持設施、綠化、地被植栽工作。
貳、上訴駁回無罪部分：
一、公訴意旨略以：
(一)被告乙○○於八十七年三月間，向被告丙○○、甲○○購買被告丙○○與甲○○
    以協進砂石行名義在台南縣大內鄉○○段六九之二、六九之三及七八之地號土地
    採取之土石，並由被告乙○○僱用工人使用挖土機等器具進行土石採取。然乙○○為求多取砂石，竟與被告丙○○與甲○○共同基於犯意之聯絡，未依核定之水
    土保持計畫採取土石，致生水土流失情形，認被告乙○○涉有違反水土保持法第
    三十三條第三項罪嫌。
(二)被告乙○○於八十七年間向被告丁○○購買其所經營之輔鎮砂石行在台南縣大內
    鄉○○段六六之八、六六之九地號及六九地號土地採取之砂石，然被告乙○○與
    丁○○共同基於犯意之聯絡，未經核准即行採取砂石，且未依土石採取計畫進行
    開採，致生水土流失，認被告乙○○亦涉有水土保持法第三十三條第三項之罪嫌
    。
(三)被告乙○○與丙○○、甲○○基於意圖為自己不法所有之犯意聯絡，於台南縣大
    內鄉○○段六九之二、六九之三及七八之地號土地上採取砂石時，超挖至被害人
    李天進、李來福、李銀山、謝慶鐘、謝森桂等人所有之台南縣大內鄉○○段六十
    六之十、八十六之三、六九之二、六六之一○、八六之三、八六之六、八六之八
    等地號土地，並竊取前開地號土地之土方，認被告乙○○共同涉有刑法第三百二
    十條第一項之竊盜罪嫌及水土保持法第三十二條第一項之擅自墾殖罪嫌云云。
二、按犯罪事實，應依證據認定之，無證據不得認定其犯罪事實，又不能證明被告犯
    罪者，應諭知無罪之判決，刑事訴訟法第一百五十四條第二項、第三百零一條第
    一項分別定有明文。訊據被告乙○○於偵審中固坦承曾向被告丙○○、甲○○與
    丁○○分別購買土石，並曾僱用工人使用挖土機等器具至協進砂石行申請之台南
    縣大內鄉○○段六九之二、六九之三及七八之地號土地開採砂石；亦曾派卡車至
    輔鎮砂石行申請之台南縣大內鄉○○段六六之八、六六之九地號及六九地號土地
    載運砂石等情，惟堅詞否認有公訴人指訴違反水土保持法第三十三條第三項、第
    三十二條第一項及刑法第三百二十條第一項竊盜等罪嫌。辯稱：(1)台南縣大內鄉
    ○○段六九之二、六九之三及七八之地號土地部分，伊僱用之挖土機司機如何開
    採及開採位置，均係受現場負責之被告甲○○指揮，並不知違反水土保持法情事
    。(2)台南縣大內鄉○○段六六之八、六六之九地號及六九地號土地部分，伊僅派
    卡車過去載運砂石，並未參與挖掘土石工作，並無違反水土保持法情事等語。(3)
    超挖至台南縣大內鄉○○段六十六之十、八十六之三、六九之二、六六之一○、
    八六之三、八六之六、八六之八等土地部分，係測量公司誤所致，並無犯意云云
    。
三、經查：
(一)被告乙○○於八十七年間向被告丙○○等二人購買台南縣大內鄉○○段六九之二
    、六九之三及七八之地號土地開採之土方，而實際開挖之位置及方法係由現場負
    責之被告甲○○指揮，而非被告乙○○等情，業據被告甲○○供述在卷，且據證
    人即現場進行挖土作業之挖土機司機林豐源於原審調查時證稱：「到現場是乙○○帶我去的，在現場要挖什麼地方我不知道，而土方要挖什麼地方，是甲○○指
    揮的，乙○○從未指示我如何挖。」等語，證明被告乙○○未曾指示林豐源如何
    採取土石；另證人即赴該土石場載運土方之卡車司機戴昌易於原審調查時證稱：
    「．．甲○○有在現場十來天，有看到甲○○在現場指揮挖土機如何取土方，．
    ．平時和收單子的人（按即在土石場計算土石載運量若干而交付卡車司機載運單
    ，以便日後計算工資若干之人）聊天，所以知道收單子的人受僱甲○○，乙○○
    在現場沒指揮挖土機司機去挖任何土方．．看過甲○○指揮挖土機司機取土方，
    約看過他指揮二、三次。」等語，亦證實被告乙○○沒指揮挖土機司機去挖任何
    土方，是由甲○○指揮挖土機司機取土方。是被告乙○○既未參與該砂石場相關
    之土石採取計畫及水土保持計畫等計畫之申請，復未於現場指揮挖土機司機如何
    開挖，固其僱用之挖土機司機確有違反水土保持法、山坡地保育利用條例之規定
    而為開挖情事，亦難認被告乙○○確有公訴人所指違反水土保持法犯行之故意或
    與被告丙○○、甲○○就違反水土保持法、山坡地保育利用條例罪嫌部分，有犯
    意之聯絡。至證人即赴前開土石場載運土方之卡車司機戴昌易於原審調查時證稱
    ：「．．乙○○帶我去現場的，．．我看過乙○○約有四、五次。」等語，證明
    被告乙○○確曾到現場四、五次，惟被告乙○○係購買土石之人，至現場查看土
    方之品質，係其買受人業務之行為，而於該砂石場自八十七年三月二十六日起至
    同年五月四日止，共計四十九日之開採期間，被告乙○○僅至現場四、五次查看
    ，次數不算多，以被告未參與該砂石場相關之土石採取計畫及水土保持計畫等計
    畫之申請，尚不得以此遽認被告乙○○知悉現場採取方法違反核定之計劃書內容
    。又被告乙○○縱於檢察官勘驗現場時，主張土石場有沈砂池之設施，惟已見不
    到痕跡等語（他字九一五號卷第一七三頁），認被告乙○○對土石現場情形，有
    所了解，亦無證據足以認定被告乙○○對被告丙○○、甲○○於山坡地採取土石
    ，未依核定之水土保持計畫實施行為，有犯意聯絡。另依卷附被告乙○○與丙○○所訂協議書第六條記載：「甲方（指益翔企業公司）承諾依政府規定採土完成
    為止」，然現場係由監督之被告甲○○負責指揮開採，被告乙○○未參與現場指
    揮，對於被告丙○○、甲○○於山坡地採取土石，未依核定之水土保持計畫實施
    行為，自無犯罪行為分擔。均無法繩之被告乙○○與丙○○、甲○○有公訴人指
    訴之上開罪行。
(二)被告丁○○於台南縣大內鄉○○段六六之八、六六之九地號及六九地號土地採取
    之砂石部分，據被告丁○○於原審調查時供稱：「有關開採過程都是我開採的，
    乙○○只是派車來裝土方而已，整個砂石場開採計畫及設施、測量均是我負責，
    挖土機司機也是我請的，與乙○○無關。」等語（見原審八十八年十二月九日訊
    問筆錄），核與被告乙○○所辯：僅僱用卡車司機前去載土，並未過問開採土方
    情事等語相符，被告乙○○此部分之供述，尚堪採信。是被告乙○○既未介入實
    際挖掘土方等工作，自難僅以曾雇用卡車司機前去該處載運土方，逕認被告乙○○涉有違反水土保持法之罪嫌，應認被告乙○○就此部分並無公訴意旨所指違反
    水土保持法、山坡地保育利用條例及刑法竊盜罪行。
(三)被告乙○○向丙○○、甲○○購買土方，於台南縣大內鄉○○段六九之二、六九
    之三及七八之地號土地上採取砂石時，超挖至被害人李天進、李來福、李銀山、
    謝慶鐘、謝森桂等人所有之台南縣大內鄉○○段六十六之十、八十六之三、六九
    之二、六六之一○、八六之三、八六之六、八六之八等地號土地部分，業據查明
    係被告丙○○、甲○○委託測量之漢特公司誤測，致超挖至他人土地，並無擅自
    墾殖及竊盜之犯意，而認被告丙○○、甲○○此部分犯罪嫌疑不足，詳如前述，
    被告乙○○部分依同一理由，亦難認有竊盜及擅自墾殖犯行。
(四)綜上所述，本件依調查所得證據尚不足證明被告乙○○確有公訴人所指違反水土
    保持法及刑法竊盜罪等犯行，此外復查無其他積極證據足資證明被告乙○○有上
    述犯行，揆諸首開說明，犯罪尚屬不能證明。
四、原審基於上述理由，認被告乙○○犯罪尚屬不能證明，為無罪之諭知。本院經核
    原判決認事用法，均無不合。公訴人上訴，指摘原判決此部分不當，為無理由，
    應予駁回。
據上論斷，應依刑事訴訟法第三百六十八條、第三百六十九條第一項前段、第三百六
十四條、第二百九十九條第一項前段、第三百條，山坡地保育利用條例第三十五條第
三項前段，刑法第十一條前段、第二十八條、第七十四條第一款、第二款，判決如主
文。
本案經檢察官曾顯智到庭執行職務。
中  華  民  國      九十三      年        三        月      十  七      日
                                臺灣高等法院臺南分院刑事第一庭
                                    審判長法官  黃    崑    宗
                                          法官  田    平    安
                                          法官  蔡    長    林
右正本證明與原本無異。
如不服本判決，應於判決送達後十日內向本院提出上訴狀，其未敘述理由者並應於提
出上訴狀後十日內向本院補提理由書（應附繕本）。
                                    法院書記官  李    培    薇
中  華  民  國九十三      年        三         月     十  八      日
附錄本案論罪科刑法條全文：
水土保持法第三十三條第三項前段：
  第一項第二款情形，致生水土流失或毀損水土保持之處理與維護設施者，處六月以
  上五年以下以下有期徒刑，得併科新台幣六十萬元以下罰金。
山坡地保育利用條例第三十五條第三項前段：
  第一項各款情形之一，致生水土流失、毀損水土保持處理與維護設施或釀成災害者
  處六月以上五年以下有期徒刑，得併科新台幣六十萬元以下罰金。
